【裁判字號】    89,易,326
【裁判日期】    890225
【裁判案由】    重利
【裁判全文】
~W2Z2;臺灣臺南地方法院刑事判決~W1Z1;              八十九年度易字第三二六號
    公  訴  人  臺灣台南地方法院檢察署檢察官
    被      告  戊○○
右列被告因重利案件，經檢察官提起公訴（八十八年度偵字第一○六四一號），本院
判決如左：
    主  文
戊○○連續乘他人急迫，貸以金錢，而取得與原本顯不相當之重利，處有期徒刑伍月
，如易科罰金，以參佰元折算壹日。
扣案客戶明細單壹張、汽（機）車過戶登記書壹張均沒收。
    事  實
一、戊○○自民國八十八年六月十日起，在台南縣永康市○○路一五八號開設「上欣
    企業社」，並在中華日報刊登「中古機車，原車使用，免留車，（電話）000
    0000」之廣告，基於概括之犯意經營地下錢莊業務，先後於附表之時間，乘
    他人急迫之際，以買賣為名，放款圖利，取得與原本顯不相當之重利，其方式為
    ：借款人將所有之機車，以買賣為名過戶予「上欣企業社」，將價款貸予借款人
    ，原車仍由借款人使用，以每十日為一期，收取如附表之重利。嗣於八十八年八
    月二十日十六時十分許，經警持臺灣台南地方法院檢察署檢察官所簽發之搜索票
    ，至「上欣企業社」搜索，扣得汽（機）車過戶登記書一張、客戶明細單一張，
    而查知上情。
二、案經台南縣警察局移送台灣台南地方法院檢察署檢察官偵查起訴。
    理  由
一、訊據被告戊○○對於右揭貸款予附表所示之被害人丙○○、乙○○、甲○○、丁
    ○○之事實供承不諱，但否認有重利之犯行，辯稱：伊以每十天為一期收取車價
    十分之一之金錢是租金，並不是利息，不知道這樣是違法的云云；惟查：右揭事
    實，業據被害人即借款人乙○○、甲○○分別於檢察官偵查中暨被害人即借款人
    丙○○、丁○○分別於警訊中指證稱：伊等將所有之機車過戶予「上欣企業社」
    ，取得價款後，原車仍可使用，但以十天為一期，支付如附表之金額，可以原價
    將機車買回等語（詳見卷附台灣台南地方法院檢察署八十八年九月十六日訊問筆
    錄、台南縣警察局永康分局復興派出所八十八年八月二十三日訊問筆錄），足見
    被告係假藉買賣機車給付價金收取租金之名，以圖遂行放款收取重利目的之實，
    甚為明顯，其以此迂迴的脫法方法，掩護其遂行重利行為之手段，自無卸其重利
    罪責，此外尚有為警扣得之汽（機）車過戶登記書一張、客戶明細單一張在卷可
    資佐證。綜上所述，被告向被害人丙○○等收取之高利，已遠逾法定最高利率週
    年利率百分之二十以上，為與原本顯不相當之重利，另觀之被告收取之利息甚重
    ，均足認為趁借款人出於急迫，始為借貸。被告所辯洵屬畏罪卸責之詞，要無可
    採。本件事證明確，被告犯行洵堪認定。
二、核被告乘他人急迫，貸以金錢，而取得與原本顯不相當之重利，所為係犯刑法第
    三百四十四條之重利罪。被告多次重利之犯行，時間緊接，犯罪構成要件相同，
    顯係基於概括犯意反覆為之，為連續犯，應依刑法第五十六條規定，以一罪論，
    並加重其刑。爰審酌被告年輕力盛不知謀取正職，趁人急迫圖得重利，惡性非輕
    ，犯罪後態度等一切情狀，量處如主文所示之刑，並諭知易科罰金之折算標準，
    以資懲儆。扣案客戶明細單一張、汽（機）車過戶登記書一張，均為被告所有供
    犯罪所用之物，皆依法沒收之。
據上論斷，應依刑事訴訟法第二百九十九條第一項前段，刑法第五十六條、第三百四
十四條、第四十一條、第三十八條第一項第二款，罰金罰鍰提高標準條例第一條前段
，判決如主文。
本案經檢察官林逸梅到庭執行職務
中      華      民      國    八十九    年      二      月    二十五    日
                        臺灣臺南地方法院刑事第一庭
                                法  官  謝  瑞  龍
右正本證明與原本無異。
如不服本判決，應於判決送達後十日內向本院提出上訴狀( 應附繕本 )。
                                書記官  陳  玉  果
中      華      民      國    八十九    年      二      月    二十五    日
附錄本案論罪科刑法條全文：
刑法第三百四十四條：
    乘他人急迫、輕率或無經驗，貸以金錢或其他物品，而取得與原本顯不相當之重
    利者，處一年以下有期徒刑、拘役或科或併科一千元以下罰金。


司法院資訊處製作；財團法人民間司法改革基金會備份。
